【裁判字號】    89,簡上,116
【裁判日期】    900103
【裁判案由】    損害賠償等
【裁判全文】
臺灣士林地方法院民事判決  八十九年度簡上字第一一六號
    上  訴  人  甲○○
    上  訴  人  台寶實業股份有限公司
    法定代理人  丁○○
    右二人共同
    訴訟代理人  蔡正廷律師
                陳玉玲律師
                吳文正律師
    被上訴人    乙○○                住台北縣淡水鎮○○路十八之一號二樓
    訴訟代理人  丙○○        .
右當事人間請求損害賠償等事件，上訴人對於中華民國八十九年五月十一日本院士林
簡易庭八十八年度士簡字第一五五一號第一審判決提起上訴，本院判決如左：
    主  文
上訴駁回。
第二審訴訟費用由上訴人甲○○負擔百分之一，餘由上訴人台寶實業股份有限公司負
擔。
    事  實
甲、上訴人方面：
一、聲明：
（一）原判決廢棄。
（二）被上訴人應給付上訴人甲○○新臺幣（以下同）三百九十六元，及自民國八十
      八年七月二十日起至清償日止，按年息百分之五計算之利息。
（三）被上訴人應給付上訴人台寶實業股份有限公司三萬一千零七十八元，及自八十
      八年七月二十三日起至清償日止，按年息百分之五計算之利息。
二、陳述：除與原審判決書所載者相同茲予引用外，補稱：
（一）查社區管理委員會八十八年四月十六日召開之會議固經多數決議「維持現狀，
      亦即地下室無停車位住戶優先簽選；地下室已有停車位，但尚需戶外停車位住
      戶，自行協調停車事宜」，但因戶外車位僅有八個停車位而有九部車要停，因
      此當時的新任主委泣奉江乃於八十八年五月四日再召開社區會議，就戶外停車
      事宜作成決議：「維持原有方案但車位增為九位」，此固有山林逸品社區會議
      紀錄可稽，惟管理委員會事後卻無法再覓得合法之戶外停車位一位，因此八十
      八年五月四日再召開之社區會議之上開決議實際上即從實施，既然第九位停車
      位無法劃出，則該決議所指之「維持原有方案」，當然應回復至社區管理委員
      會八十八年四月十六日之決議始為正確。故既無第九個戶外停車位供九位住戶
      停車，自應由尚需戶外停車位之住戶，自行協調停車事宜，而非僅因被上訴人
      先行繳納租金即認被上訴人已合法租得該停車位。
（二）關於上訴人主張被上訴人毀損上訴人台寶實業股份有限公司所有之車號ＣＵ─
      六九八九號及ＤＣ─一０六六號汽車部分，因兩造居住之社區之戶外及室內停
      車場並未設有錄影機隨時監視錄影，故要求上訴人提出錄影帶為證，實際上有
      所困難，且被上訴人既係故意毀損台寶實業股份有限公司之車輛，自當選擇人
      們出入較少之時間為之，且亦會採取較隱密之方式為之，故亦難要求上訴人舉
      出人證。按新修正民事訴訟法第二百七十七條規定「當事人主張有利於己之事
      實者，就其事實有舉證之責任，但法律別有規定，或依其情形顯失公平者，不
      在此限。」蓋因原則性規定，未能解決一切舉證責任分配之問題，於具體事件
      之適用上，自難免發生困難，故最高法院於判例中，即曾依誠信原則定舉證責
      任之分配，因此本次民事訴訟法修正時，特增列但書規定，以避免產生不公平
      之結果，使被害人無從獲得應有之救濟。查本件上訴人聲請假處分，法院係於
      八十八年七月二十日假處分裁定貼於系爭停車場，是日晚間八時許，上訴人甲
      ○○回家時即發現門口貼有被上訴人簽名書寫之「依法院裁定，戶外停車位每
      週一、三、五零時至二十四時屬本人權益，請於每週二、四，二十四時前駛離
      該車位」字條，隨即於十時許，被上訴人即至上訴人住家門口猛力敲門，與上
      訴人甲○○隔門大聲咆哮，凌晨零時左右，上訴人台寶公司所有之ＣＵ─六九
      八九號車輛隨即遭人故意刮傷，翌日ＤＣ─一０六六號車輛亦遭嚴重刮傷，而
      停放於旁邊及附近之其它住戶之車輛則均絲毫未損，顯然實施刮傷行為之人係
      針對上訴人而來，且亦應為同一社區且與上訴人相識之人，否則上訴人所有之
      兩輛車輛係停放於不同之停車位，豈有可能遭受不認識的人先後故意刮傷，而
      毫未波及旁邊車輛？況系爭地下室停車場之進出需有升降梯遙控器、地下室出
      入口鑰匙及大門鑰匙始能出入，非一般人所得隨意進出，由上述之間接證據實
      可證明上訴人車輛之刮傷應係被上訴人所為無疑。更何況八十八年甘月二十四
      日至二十六日社區因地下室升降梯修理，全部汽車均停放於戶外，因車輛眾多
      不足以停放所有車輛，因此大部分車主均橫停以求能容納更多車輛，上訴人台
      寶公司之ＤＣ─一０六六號車輛因此亦橫停於系爭停車位旁，惟並不影響被上
      訴人車輛之出入，但被上訴人早上將車輛開出之際，竟故意以其車輛之尾部，
      撞擊上訴人上開車輛右側車門部位，致上訴人所有之ＤＣ─一０六六號車輛因
      而受損。上訴人曾就此事實質問被上訴人，惟被上訴人始終不肯承認係其所為
      ，惟上訴人對被上訴人提出傷害告訴案件中，上訴人提起此事並請檢察官訊問
      被上訴人有無此行為，被上訴人即予坦承，而且被上訴人以前有放過別人車胎
      的氣，揆諸新修正民事訴訟法第二百七十七條之立法意旨，依前證據應已足證
      明上訴人公司汽車遭刮傷確係被上訴人所為。
（三）就算認為兩造沒有協調而未有合租車位的協議，也不應如被上訴人所指，變成
      伊一人有全部的所有權，何況上訴人繳款時間在被上訴人之前。
（四）租賃權之損失是按日計算。
（五）上訴人就系爭停車位與山林逸品社區管理委員會間自八十八年五月一日起至八
      十九年四月三十日止，有租賃關係存在：查社區管理委員會於八十八年四月二
      十日由當時之主任委員林森雄就該社區原戶外停車位所有住戶依八十八年四之
      十六日晚間社區決議之提議，就下列兩案即「(1)戶外現有八格停車位，但有九
      部車要停，無論地下室是否有停車位，一律全部重抽籤決定順位，並協調一戶
      停至地下室，由其餘八位共同分攤其停至地下室之費用；(2)維持現狀，即地下
      室無停車位住戶優先簽選，地下室已有車位但尚需戶外停車位住戶，自行協調
      停車事宜。」並以簽名之方式決定究採何方案，經戶外停車位住戶簽選結果為
      多數住戶選擇方案(2)。嗣當時之主任委員林森雄乃依上開決議書立「通知」公
      告，其內容為「煩請本社區原戶外停車位住戶，繳交承租費用（年租六千元）
      ，請於八十八年四月二十八日前繳至管理員處」，核其內容即為租賃之要約，
      且主任委員林森雄並授權管理員蔡文來處理停車位租賃之相關事宜，上訴人甲
      ○○隨即於八十八年四月二十三日即依該「通知」之規定，按之前之現狀即與
      被上訴人共租戶外停車位第二位，而向管理員蔡文來繳交八十八年五月份起至
      八十九年四月三十日止一年份之租金三千元，並由管理員簽發收據給上訴人。
      該「收據」之內容係載為「茲收到十八之一一樓王小姐（即上訴人）之戶外停
      車位第二位三千元，租約期間自八十八年五月一日起至八十九年四月三十日止
      ，右款確實收到，以資證明。代收人：蔡文來  民國八十八年四月二十三日」
      ，足見上訴人與社區管理委員會間就戶外停車位第二位承租二分之一（即與被
      上訴人共租）之租賃契約，因上訴人與管理委員會間之意思表示一致而合法成
      立生效。茲上訴人與社區管理委員會間就戶外停車位第二位與他人共租之租賃
      契約既已成立生效，且其後上訴人與社區管理委員會間就已成立之上開租約既
      未經雙方合意終止，則上訴人就戶外停車場第二位即有二分之一之使用權。故
      其後被上訴人以強行手段占用上訴人原得使用二分之一之系爭停車位，致上訴
      人無法使用，且假處分裁定出來後，被上訴人不讓上訴人停車，違背假處分之
      效力，被上訴人自係故意以背於善良風俗之方法加損害於上訴人，上訴人依民
      法第一百八十四條第一項後段之規定請求被上訴人賠償上訴人因此所受無法使
      用租賃物之損失三百九十六元，於法自屬有據。
三、證據：援用原審之立證方法，另提出通知、公告、收據各一件，並聲請調閱臺灣
    士林地方法院檢察署八十九年度他字第五五八號卷宗，及聲請傳訊證人林森雄。
乙、被上訴人方面：
一、聲明：駁回上訴。
二、陳述：除與原審判決書所載者相同茲予引用外，補稱：
（一）戶外第九位停車位是誠泰銀行的車位，那個車位就是上訴人去停的。八十七年
      時被上訴人同意與上訴人分租，但之後被上訴人就不同意分租。兩造都繳了租
      金，上訴人繳了一半，被上訴人繳了全額，上訴人沒有車位應該是管理委員會
      一位二租所造成的，不應該找被上訴人要。被上訴人繳租金時並未指定是那一
      個位子，本來說好要重新排車位，但後來沒有重排，所以我就停在原本的停車
      位。上訴人不能自己繳一半的租金，然後通知被上訴人與她合租。
（二）社區總共是二十四戶，地下室是每個人都可以去的，我不可能去破壞上訴人的
      車子，本件被上訴人毫無所悉，且與被上訴人無關。
（三）兩造就停車位既無任何協調，而上訴人在八十八年六月二十二日對上訴人申請
      之民事假處分聲請狀及在一審之起訴狀中均陳述本社區管理委員會於八十八年
      四月十六日及五月四日之會議中均決定上訴人與被上訴人需分租戶外停車位，
      而在上訴理由狀中卻又改稱「自然應由尚需戶外停車位之住戶，自行協調事宜
      」，並於同年八月二十五日開庭時承認未與被上訴人有任何協議；況上訴人於
      八十九年九月二十七日當庭承認其亦依本社區八十八年五月四日召開之社區會
      議繳交六千元之租金，顯見上訴人確實知悉本社區會之開會決議並未有任何有
      關上訴人須與被上訴人共同承租一車位之建議，而上訴人在假處分聲請狀及一
      審起訴狀中卻一再偽稱本社區之決議係由兩造共同分租一車位，顯然前後所陳
      述之理由矛盾且全然與事實不符。可見兩造並無任何分租之事實。
（四）復查本社區於八十八年五月四日召開之社區會議中，為求解決停車位問題而將
      地下室第六停車位徵用參與車位分配之列，該停車位即上訴人所有之ＤＣ─一
      ０六六號車輛所停放，本社區既已提供上訴人停車位，上訴人何來損害之有？
      查上訴人僅繳交一半之停車位租金，卻強佔地下室第六停車位（亦即本社區所
      提議增加之第九停車位），同時又要求主張戶外停車位，而佔用兩個停車位，
      反而被上訴人完全依照社區會議決議繳交全額租金六千元，卻因被上訴人不斷
      阻撓而無處停車，致被上訴人需負擔額外支出租用其它停車位，從而實屬上訴
      人侵害被上訴人之租賃權及使用權，已至為明顯。
（五）本社區之會議乃經由社區住戶全體一致通過之決議，非被上訴人個人之決定，
      被上訴人僅係尊重社區決議，一切依社區規定行事，並遵守本社區八十八年五
      月四日會議決議「每位每月酌收管理費五百元」而繳交五百元，此亦已明證在
      五月四日社區會議之後，本社區確實賦予被上訴人停車位之停車權，而非如上
      訴人所稱「均決議上訴人與被上訴人分租戶外停車位」。上訴人卻一再阻撓社
      區之決議而執意限制被上訴人行使社區賦與之權利，已嚴重損害被上訴人之權
      益。何況兩造係分別向社區承租停車位，租金由管理委員會收取，因而提供停
      車位之義務乃在於社區管理委員會而非被上訴人，上訴人應向社區求償，而非
      被上訴人，上訴人之請求求償對象於法並不適格。
（六）假處分之封條後來不見了，被上訴人以為該假處分已經被撤銷，故被上訴人可
      以停車。
三、證據：援用原審之立證方法，並提出假處分聲請狀、收據各一件，照片一幀。
      理    由
一、本件上訴人起訴主張：上訴人甲○○與被上訴人均為臺北縣淡水鎮○○路十六、
    十八號山林逸品社區住戶，因社區戶外停車場僅有八位，不足九位車主停放，故
    上訴人甲○○乃另與被上訴人自八十五年五月一日起，分別向社區管理委員會承
    租戶外停車場第二號車位，約定每星期二、四、六由上訴人甲○○停放，每星期
    一、三、五則由被上訴人停放，週日則由二人任意停放。嗣因租約到期，故管理
    委員會於八十八年四月十六日召開社區會議，就戶外停車場之使用作成決議：「
    維持原有方案」，惟被上訴人不予同意社區之決議，乃於同年四月二十九日繳交
    四千元予管理委員，五月一日再繳交二千元予新任主任委員泣奉江，而主張由其
    完全承租，嗣管理委員乃於同年五月四日由新任主任委員泣奉江再度召開社區會
    議結果仍決議維持原有方案仍依決議處理，詎被上訴人不遵守社區決議，自八十
    八年五月初即禁止上訴人甲○○將汽車停放於系爭停車位上，上訴人遂於八十八
    年六月二十二日向法院聲請假處分，禁止被上訴人於每週二、四、六將汽車停放
    於系爭停車位，並經法院裁定准許，詎上訴人甲○○於八十八年七月二十日上午
    將系爭公告張貼於停車場後，當晚八時許上訴人甲○○回家時發現被上訴人留有
    紙條要求上訴人駛離，被上訴人並分別於該晚十時許、次日凌晨零時許至上訴人
    住家用力敲門，次日上訴人甲○○出門欲發動停放於系爭車位上車號ＣＵ─六九
    八九號賓士車時，發現該車左後車門被嚴重刮傷，隔日該車停放於社區大樓地下
    室第七停車位之ＤＣ─一０六六號車輛之行李箱又遭人嚴重刮傷。上開汽車均為
    上訴人台寶公司借予上訴人甲○○使用。上訴人甲○○與被上訴人已共同承租系
    爭停車位多年，且經二次社區決議均維持原案，故被上訴人對上訴人甲○○就系
    爭停車位有租賃權之事實，應明確知悉，惟其竟禁止上訴人停放於系爭停車位，
    實已侵害上訴人甲○○之租賃權及租賃物之占有，依法應負損害賠償責任，此部
    分損失計三百九十六元；又被上訴人與上訴人甲○○就停車位發生衝突之當晚及
    翌日，上訴人台寶公司所有，由上訴人甲○○使用之二部汽車即分別遭刮傷，則
    破壞汽車之行為自係被上訴人所為，此部分回復原狀之費用共計三萬一千零七十
    八元，台寶公司就此部分之支出自得請求侵權行為人之被上訴人負損害賠償責任
    等語（上訴人甲○○起訴請求被上訴人返還臺北縣自立路十六、十八號山林逸品
    社區戶外停車場第二停車位每週二、四、六之占有部分，經原審判決上訴人敗訴
    ，未據提起上訴，已經確定）。
二、被上訴人則以：並未同意與上訴人共同承租戶外停車場第二位停車位，依管理委
    員會的決議尚須由需要戶外停車場之住戶共同協調，惟既未經協調，自無維持以
    前做法而要求被上訴人一定必須與上訴人甲○○共同承租之理，況被上訴人亦已
    繳交系爭停車位的全額租金六千元，自有停放車輛於系爭停車位之權利，並未侵
    害上訴人之承租權，此為管理委員一車位二租之問題，上訴人應向管理委員主張
    ，而不應要求被上訴人賠償；台寶公司所有之二輛汽車遭人破壞事件，並非被上
    訴人所為，被上訴人亦不知情，上訴人此部分之請求亦無理由等語，資為抗辯。
三、上訴人甲○○部分：上訴人甲○○主張伊已繳交全額租金，就系爭停車位有租賃
    權，竟遭被上訴人故意以背於善良風俗之方法侵害其租賃權及租賃物之占有等語
    。被上訴人對上訴人甲○○亦繳交全額租金一節固不爭執，惟辯稱伊亦已繳交全
    額租金，有權就系爭停車位全部為使用等語，經查：
（一）社區管理委員會於八十八年四月十六日所召開之社區會議，就戶外停車位之使
      用方式決議為：「維持現狀，即地下室無停車位住戶優先簽選，地下室已有停
      車位，但尚需戶外停車位住戶，自行協調停車事宜」，又符合「地下室已有停
      車位，但尚需戶外停車位住戶」情形者，為上訴人甲○○、被上訴人及訴外人
      泣奉江三人等情，為兩造所不否認。揆諸該決議意思，自應再由上訴人甲○○
      、被上訴人及訴外人泣奉江三人協調停車分配事宜，惟兩造及訴外人並未協調
      成功一節，亦為兩造所不爭執，是上訴人甲○○主張依決議結果即指被上訴人
      應與上訴人甲○○繼續共同承租系爭戶外第二號停車位，即非有據；雖證人林
      森雄結證：「上證一（的統計紀錄）是我寫的，第二個提案意思是維持現狀沒
      有停車位的優先停，剩下兩個位子，由兩造及泣奉江依照原來的分配方式去停
      。」等語，惟若決議結果即如證人所稱係「依照原來的分配方式去停」，且「
      社區○○○○道意思」，則僅須表明「維持現狀」即可，又何必載明由需要第
      二個停車位的人再予協調？況兩造及訴外人泣奉江以外的住戶固可以同意「地
      下室無停車位住戶優先簽選」部分，惟並無法代上訴人甲○○、被上訴人及訴
      外人泣奉江為意思表示以決定渠等分配之方法，自應由渠等三人自行協調，是
      證人所稱決議係「依照原來的分配方式去停」云云，顯僅係其主觀判斷之詞，
      尚難遽採。準此，兩造既未協調成功，上訴人甲○○自不得逕認定並要求伊與
      被上訴人須共同承租系爭停車位。
（二）又被上訴人已繳交整年全額租金六千元予管理委員會一節，業據提出收據為憑
      ，且管理員確經授權代收租金之情，亦經證人林森雄結證屬實，復為上訴人所
      不否認，自堪信為真實。按：上訴人甲○○之停車位「承租權」為一債權，此
      一債權法律關係僅存在於出租人（於本件為社區管理委員會）與承租人（即上
      訴人甲○○）間，被上訴人並非債權契約當事人，其另向管理委員會承租同一
      停車位，即與管理委員會間成立另一債權關係，除非故意以背於善良風俗之方
      法為之，始有侵害上訴人甲○○租賃權之可能。兩造就車位分配方式既未達成
      協議，被上訴人本於其主觀之認知及決議之文字，決定承租系爭停車位全部，
      管理委員會亦收取全額租金，自無故意使用詐欺、脅迫或其它背於善良風俗之
      不正當方法可言，本件被上訴人及上訴人甲○○均已繳交全額租金，實係管理
      委員會就系爭車位雙重出租，尚難謂被上訴人係故意以背於善良風俗之方法侵
      害上訴人甲○○租賃權。
（三）綜上，上訴人甲○○依民法第一百八十四條第一項後段之規定，主張上訴人係
      故意以背於善良風俗之方法，加損害於其租賃權云云，即與法有違，不應准許
      。
四、上訴人台寶公司部分：按當事人主張有利於己之事實者，就其事實有舉證之責任
    ，民事訴訟法第二百七十七條前段著有明文。上訴人雖主張其不易直接舉證被上
    訴人為侵權行為人，惟地下室停車場僅住戶才能進入，且上訴人甲○○甫與被上
    訴人發生衝突，上訴人台寶公司所有，借予上訴人甲○○所使用之車子即先後分
    遭破壞，實已有足夠間接證據可資佐證云云。惟兩造所居住之社區門禁未必十分
    森嚴，且縱外人不得進入亦有多達二十四戶住戶，上訴人甲○○僅因與被上訴人
    就停車位有衝突即認係被上訴人所為，尚有未洽；至上訴人所舉該條但書「法律
    別有規定，或依其情形顯失公平者，不在此限」之舉證責任轉換規定，係於證據
    資料握於一方，要求他方提出顯有困難，非握有證據資料之一方提出，則無其它
    資料以供判斷之情形，如公害事件、交通事故、商品製作人責任、醫療糾紛之類
    屬之，民國八十九年二月九日修正民事訴訟法第二百七十七條之修正理由可資參
    照。本件非屬上開專業案件之列，要求主張積極事實之上訴人舉證被上訴人有侵
    權行為，亦與公平誠信原則無悖，自無責由被上訴人負舉證責任之理。上訴人既
    無法就被上訴人有故意毀損車輛之侵權行為一節舉證以實其說，自難認其主張為
    有理由。
五、綜上，上訴人主張被上訴人侵害上訴人甲○○之租賃權，及上訴人台寶公司之財
    產權，均不足採，從而上訴人甲○○請求被上訴人給付三百九十六元，及自八十
    八年七月二十日起至清償日止，按年息百分之五計算之利息；及上訴人台寶公司
    請求被上訴人給付三萬一千零七十八元，及自八十八年七月二十三日起至清償日
    止，按年息百分之五計算之利息，均無理由，不應准許，其假執行之聲請亦失所
    附麗，併予駁回。原審為上訴人敗訴之判決，及駁回其假執行之聲請，並無不合
    ，上訴意旨指摘原判決不當，求予廢棄改判，為無理由，其上訴應予駁回。
六、據上論結，本件上訴為無理由，依民事訴訟法第四百三十六條之一第三項、第四
    百四十九條第一項、第二項、第七十八條、第八十五條第一項但書、第四百六十
    三條，判決如主文。
中      華      民      國      九十    年      一      月      三      日
                            臺灣士林地方法院民事第一庭
~B審判長法官  陳介源
~B法      官  蔡文育
~B法      官  王怡雯
右為正本係照原本作成。
本判決不得上訴。
中      華      民      國    九十      年      一      月      八      日
~B法院書記官  丁梅芬


司法院資訊處製作；財團法人民間司法改革基金會備份。
